臺灣臺中地方法院刑事判決
111年度易字第525號
聲  請  人  臺灣臺中地方檢察署檢察官
被      告  林哲安



上列被告因妨害自由案件，經檢察官聲請簡易判決處刑（110年
度偵字第40692號），本院認不得逕以簡易判決處刑，改行通常
程序（原案號：本院111年度中簡字第67號），判決如下：
    主    文
林哲安犯恐嚇危害安全罪，處拘役貳拾日，如易科罰金，以新臺
幣壹仟元折算壹日。扣案之美工刀貳支沒收。未扣案之行動電話
壹支沒收，於全部或一部不能沒收或不宜執行沒收時，追徵其價
額。
    犯罪事實
一、林哲安因債務問題與張耀駿生有嫌隙，竟基於恐嚇之犯意，
    於民國110年11月23日下午2時23分許，以通訊軟體LINE，傳
    送「下來啦我在超商買個刀」等文字予張耀駿，致張耀駿心
    生畏懼，危害張耀駿身體、生命安全。
二、案經張耀駿訴由臺中市警察局第三分局報告臺灣臺中地方檢
    察署檢察官偵查後聲請簡易判決處刑。
    理    由
壹、有罪部分：
一、程序部分：
㈠、法院認為應科拘役、罰金或應諭知免刑或無罪之案件，被告
    經合法傳喚無正當理由不到庭者，得不待其陳述逕行判決。
    刑事訴訟法第306條定有明文。經查，本案被告林哲安於本
    院民國111年5月5日審理期日，經合法傳喚，無正當理由未
    到庭，有本院送達證書、審理筆錄可憑，而本案係科以拘役
    之案件（詳後述），爰依前開規定，不待其陳述逕行判決。
㈡、證據能力：本判決認定事實所引用之被告以外之人於審判外
    之言詞或書面證據等供述證據，公訴人在本院審理時未聲明
    異議（見本院易字卷第33頁），被告則於審理期日無正當理
    由未到庭，放棄聲明異議之權利，復經本院審酌認該等證據
    之作成無違法、不當或顯不可信之情況，依刑事訴訟法第15
    9 條之5 第2 項規定，均有證據能力。又本案認定事實引用
    之卷內其餘非供述證據，並無證據證明係公務員違背法定程
    序取得，依同法第158 條之4 規定反面解釋，亦均有證據能
    力。
二、認定犯罪事實所憑之證據及其認定之理由：
㈠、訊據被告矢口否認有何恐嚇危害安全之犯行，辯稱：是告訴
    人張耀駿要我過去，買刀是為了要自保，我本來在台北，否
    認犯罪等語（見本院中簡字卷第50頁）。
㈡、證人即告訴人張耀駿警詢時證述：我110年11月初借被告1支
    勞力士手錶，還有租他汽車車款25萬元未付清，還有現金借
    他1萬元，今天（110年11月23日）被告約我到五權南路7-11
    超商，要談車款和手錶的事，被告傳LINE的文字訊息和語音
    訊息說要替我收屍等語（見偵卷第47-53頁）。本院訊問時
    又證述：我要跟被告拿回30萬勞力士手錶，被告跟我約在7-
    11，後來改約到娃娃機店，又傳訊息要殺了我。被告傳送「
    我在超商買個刀」這個訊息，讓我心生畏懼等語（見本院中
    簡卷第37-39頁）。
㈢、依據被告與告訴人間110年11月23日之line對話紀錄截圖，被
    告稱「等等見吼」、「廢物」、「等我」、「我不知道痛不
    痛但要等我」等語，隨後與告訴人就金錢糾紛互相爭執，被
    告更於下午2時24分傳送「下來啦我在超商買刀」（見偵卷
    第81-91頁）。綜合告訴人之證述及被告與告訴人對話前後
    脈絡，被告係因與告訴人之間金錢糾紛，相約談判，以有在
    超商買刀等語對告訴人生命、身體安全施加威脅。且佐以被
    告亦確實有持美工刀到場（惟於與告訴人碰面前先行丟棄，
    詳後述），可知被告傳送上開訊息，係有意恐嚇告訴人。其
    空言稱是要自保否認犯罪，自無可採。本案事證已臻明確，
    應予依法論科。
三、論罪科刑：
㈠、核被告林哲安所為，係犯刑法第305條恐嚇危害安全罪。
㈡、爰審酌被告不思理性解決紛爭，與告訴人之間因金錢問題爭
    執之際，竟以買刀等語恐嚇告訴人，致告訴人權利受損，所
    為應予非難。又審酌被告否認犯行之犯後態度。以及審酌被
    告本案行為前有過失傷害罪前科紀錄之素行。暨審酌被告警
    詢時所供述之職業、教育程度、家庭經濟狀況（見偵卷第35
    頁），量處如主文所示之刑，並諭知易科罰金之折算標準，
    以示懲儆。
四、沒收部分：
㈠、供犯罪所用、犯罪預備之物或犯罪所生之物，屬於犯罪行為
    人者，得沒收之，於全部或一部不能沒收或不宜執行沒收時
    ，追徵其價額。刑法第38條第2 項、第4 項定有明文。
㈡、經查：被告於警詢及本院訊問時均供述，有以LINE傳送恐嚇
    訊息，被告傳送訊息所使用之行動電話，自屬犯罪所用之物
    ，雖未扣案，仍應沒收，於全部或一部不能沒收或不宜執行
    沒收時，追徵其價額。至於扣案之美工刀2支，依據被告警
    詢之供述及被告與告訴人之對話紀錄，可知被告原先有意持
    美工刀用以恐嚇告訴人，僅因見告訴人1個人到場，先行丟
    棄，仍屬犯罪預備之物，亦應宣告沒收。
貳、不另為無罪諭知部分：
一、公訴意旨另以：被告林哲安因債務問題與張耀駿生有嫌隙，
    竟基於恐嚇之犯意，與告訴人張耀駿約在臺中市南區五權南
    路與高工路交岔路口附近徘徊，要求張耀駿到場與之鬥毆。
    110年11月23日下午2時53分許，林哲安持預藏之美工刀2把
    ，在上開交岔路口附近無人看管之夾娃娃機店內，見告訴人
    張耀駿自街道對面走來，立即持上述足以危害身體、生命安
    全之美工刀，朝告訴人張耀駿站立之處走去，使告訴人張耀
    駿心生畏怖，致生危害於安全。告訴人張耀駿見狀立即往反
    方向逃逸，始免於發生危險。
二、檢察官對於起訴之犯罪事實，應負提出證據及說服之實質舉
    證責任。倘其所提出之證據，不足為被告有罪之積極證明，
    或其指出證明之方法，無法說服法院以形成被告有罪之心證
    者，應貫徹無罪推定原則，刑事妥速審判法第6條定有明文 
    。又犯罪事實應依證據認定之，無證據不得認定犯罪事實；
    不能證明被告犯罪者，應諭知被告無罪之判決，刑事訴訟法
    第154條第2項、第301條第1項分別定有明文。事實之認定，
    應憑證據，如未發現相當證據或證據不足以證明，自不能以
    推測或擬制之方法，為裁判基礎。至於認定不利於被告之事
    實，須依積極證據，苟積極證據不足為不利於被告事實之認
    定時，本於無罪推定原則，應為有利於被告之認定；而所謂
    「積極證據足以為不利被告事實之認定」係指據為訴訟上證
    明之全盤證據資料，在客觀上已達於通常一般之人均不致於
    有所懷疑，而得確信被告確曾犯罪之程度，若未達到此一程
    度，而有合理懷疑之存在時，即無從為有罪之認定。再者，
    證據之證明力，雖由法官評價，且證據法亦無禁止得僅憑一
    個證據而為判斷之規定，然自由心證，係由於舉證、整理及
    綜合各個證據後，本乎組合多種推理之作用而形成，單憑一
    個證據通常難以獲得正確之心證，故當一個證據，尚不足以
    形成正確之心證時，即應調查其他證據。尤其證人之陳述，
    往往因受其觀察力之正確與否，記憶力之有無健全，陳述能
    力是否良好，以及證人之性格如何等因素之影響，而具有游
    移性；其在一般性之證人，已不無或言不盡情，或故事偏袒
    ，致所認識之事實未必與真實事實相符，故仍須賴互補性之
    證據始足以形成確信心證；而在對立性之證人（如被害人、
    告訴人）、目的性之證人（如刑法或特別刑法規定得邀減免
    刑責優惠者）、脆弱性之證人（如易受誘導之幼童）或特殊
    性之證人（如秘密證人）等，則因其等之陳述虛偽危險性較
    大，為避免嫁禍他人，除施以具結、交互詰問、對質等預防
    方法外，尤應認有補強證據以增強其陳述之憑信性，始足為
    認定被告犯罪事實之依據。
三、訊據被告堅詞否認有何持刀朝告訴人走去之恐嚇行為，辯稱
    ：走過去找告訴人的時候，刀放在娃娃機店，沒有帶過去等
    語（見本院中簡卷第50頁）。
四、經查：
㈠、告訴人於警詢證稱：110年11月23日下午與被告約在五權南路
    及高工路娃娃機店，我看到被告從娃娃機店拿出2把美工刀
    追上來，他可能是心生不滿持美工刀攻擊砍殺我等語（見偵
    卷第69頁）。本院訊問時又證稱：被告一開始有拿美工刀追
    向我等語（見本院中簡卷第38、39頁）。
㈡、然依據臺中市政府警察局第三分局員警職務報告，本案員警
    獲報到場時，見被告站在高工路500號前，「並無持刀情形
    」（見偵卷第33頁）。本案員警亦係於高工路490之1號娃娃
    機店查扣2支美工刀（見偵卷第63-73頁臺中市政府警察局第
    三分局扣押筆錄、扣押物品目錄表）。均難以證明被告有將
    美工刀攜離娃娃機店後走向告訴人。
㈢、本院另勘驗高工路490之1號娃娃機店之監視器畫面，勘驗結
    果如下（見中本院中簡卷第51-52頁）：
■勘驗標的：監視器檔案/娃娃機/Screen_Recording_00000000    -163249_FingerCMS 檔案時間：17分14秒（以下時間軸均以監視器畫面時間為據） 【14：45：18-14：56：09】 畫面中可見，被告之右手抓握有一物品，將右手背在身後，在娃娃機店內走來走去，時而講電話 【14：56：10-14：56：11】 此時被告用左手持手機講電話，於14：56：10時將右手上抓握之美工刀丟在地上 【14：56：15】 畫面中可見被告右手上已無東西，被告左手持手機、右手抓在身體左側，站在娃娃機店門口講電話。 【14：56：32-14：56：42】 被告換成用右手拿手機，持續講電話，約於14：56：42時結束通話。 【14：56：55-14：57：38】 被告走過去娃娃機台後方彎下腰拿了某樣物品在手上，接著走向店門口，此時可見被告手上拿取之物品為香菸及打火機，被告將手上之香菸點後拉下口罩站在該處抽菸。 【14：57：39-14：58：20】 被告朝對面馬路走去，行至馬路中央時，又往回走入娃娃機店內，於14：57：52時舉起右手食指朝對面馬路方向比了一下，接著又開始打電話。 【14：58：21】 被告轉向剛剛丟棄美工刀的地方彎下腰，撿拾地上之美工刀，惟因已逾監視器拍攝角度而無法確認。 【14：58：22-14 ：58：46】 接著，被告走回娃娃機台前之桌子，於14：58：46時將右手上之美工刀放在娃娃機前方之桌子上，接著走到店門口繼續講電話（此時畫面中可見被告手上並未持有任何物品） 【15：00：31】被告離開娃娃機店 【15：00：32- 檔案結束】約於15：02：13時，兩名警方與一名男子走入娃娃機店，警方旋即查看娃娃機前之桌子，於被告離開娃娃機店至警方到場之區間，並無任何其他人進入娃娃機店。 
㈣、綜合員警職務報告以及上開監視器畫面，被告雖有攜帶美工
    刀2支，前往娃娃機店，並在該處與告訴人講電話談判，然
    於離開娃娃機店走向告訴人前，已經先將美工刀2支放在娃
    娃機前方桌子上，才離開娃娃機店，事後員警亦係於娃娃機
    店查扣美工刀2支。是以，告訴人雖證述被告有持美工刀追
    上來有意砍殺我等語，但告訴人之證述與監視器畫面不符，
    亦無其他積極可補強告訴人之證述，自無從證明被告有何公
    訴意旨所指持美工刀走向告訴人之恐嚇犯行，此部分本應為
    無罪判決，然與前開有罪部分，有接續犯之實質上一罪關係
    ，爰不另為無罪之諭知。
據上論斷，應依刑事訴訟法第299條第1項前段，判決如主文。
本案經檢察官陳佞如聲請簡易判決處刑，檢察官温雅惠到庭執行
職務。
中　　華　　民　　國　　111 　年　　6 　　月　　16　　日
                  刑事第二庭   審判長法  官  陳淑芳
　
                                     法  官  黃光進
　
                                     法  官  徐煥淵
以上正本證明與原本無異。
如不服本判決應於收受送達後20日內向本院提出上訴書狀，並應
敘述具體理由；其未敘述上訴之理由者，應於上訴期間屆滿後20
日內向本院補提理由書（均須按他造當事人之人數附繕本）「切
勿逕送上級法院」。
告訴人或被害人如不服判決，應備理由具狀向檢察官請求上訴，
上訴期間之計算，以檢察官收受判決正本之日起算。
                              　　　　書記官  陳麗靜
中　　華　　民　　國　　111 　年　　6 　　月　　16　　日
附錄本案論罪科刑法條
中華民國刑法第305條
以加害生命、身體、自由、名譽、財產之事恐嚇他人，致生危害
於安全者，處2年以下有期徒刑、拘役或9千元以下罰金。